【裁判字號】    99,監宣,154
【裁判日期】    990908
【裁判案由】    監護宣告
【裁判全文】
臺灣臺南地方法院民事裁定             99年度監宣字第154號
聲  請  人  乙○○
相  對  人  甲○○
關  係  人  淑娥
上聲請人聲請對甲○○為監護宣告事件，本院裁定如下：
    主      文
宣告甲○○（男，民國○○年○月○○○日生，身分證統一編號
：Ｚ000000000號）為受監護宣告之人。
選定乙○○（女，民國○○年○月○○日生，身分證統一編號：
Ｚ000000000號）為受監護宣告之人甲○○之監護人。
指定淑娥（女，民國○○年○○月○○日生，身分證統一編號
：Ｚ000000000號）為會同開具財產清冊之人。
聲請程序費用由受監護宣告之人甲○○負擔。
    理      由
一、本件聲請意旨略以：聲請人乙○○之父親甲○○自民國99年
    3月26日起，因車禍頭部外傷併硬腦膜下出血及蜘蛛網膜下
    出血，經送往財團法人奇美醫院（下稱奇美醫院）急救治療
    後遺留器質性癡呆症，有行為障礙，雖延醫診治不見起色，
    日常生活須完全仰賴他人照顧，無法處理個人事務，致其心
    神喪失完全無法為意思表示或受意思表示，或辨識其意思表
    示之效果，爰依民法第14條第1項、民事訴訟法第597條之規
    定，聲請鈞院准予裁定對相對人甲○○為監護宣告，並指定
    聲請人乙○○為甲○○之監護人等語。
二、按對於因精神障礙或其他心智缺陷，致不能為意思表示或受
    意思表示，或不能辨識其意思表示之效果者，法院得因本人
    、配偶、四親等內之親屬、最近一年有同居事實之其他親屬
    、檢察官、主管機關或社會福利機構之聲請，為監護之宣告
    ，民法第14條第1項定有明文。
三、經查，乙○○係甲○○之女兒之事實，有聲請人所提戶籍謄
    本2件附卷可稽，是聲請人為甲○○之四親等內親屬，伊為
    本件聲請，自屬合法。又查，聲請人主張甲○○自99年3 月
    26日起，因車禍頭部外傷併硬腦膜下出血及蜘蛛網膜下出血
    ，致不能為意思表示或受意思表示，或不能辨識其意思表示
    之效果之事實，亦據提出中華民國重度精神身心障礙手冊1
    件、奇美醫院診斷證明書3件為證，且經本院審驗相對人甲
    ○○之精神狀況，認其現意識尚可，但能力有明顯障礙，對
    外界之反應、思考能力、自己行為之利害得失之意思能力及
    認知、理解判斷能力均有明顯缺陷，無法自己單獨處理財產
    ，相對人甲○○接受治療後，回復之可能性機率很低，此有
    監護宣告訊問筆錄可憑；再斟酌鑑定人即行政院衛生署台南
    醫院黃隆山醫師鑑定結果認定：「6.醫學上的診斷：診斷名
    ：頭部外傷後遺症合併失智症。7.生活狀況及現在身心狀態
    ：．．．身體狀態、精神狀態：一般醫學檢查：個案意識尚
    清晰狀態，對問話可回答，但有錯答的現象，四肢比較無力
    ，行動須他人部分協助，大小便及個人衛生須他人部分協助
    處理。精神檢查方面：個案的注意力尚可，判斷能力、對人
    、時、地的定向感、記憶能力、計算能力及抽象思考能力均
    有明顯缺失。8.有關判斷能力判定之意見：不能管理處分自
    己財產。判斷的根據：個案的認知能力有明顯缺陷。9.回復
    可能性說明：個案之回復可能性機率很低。10.鑑定判定及說
    明：【鑑定結果說明】綜合一般醫學檢查及精神檢查之情形
    ，這是一個頭部外傷後遺症合併失智症的個案，個案現在呈
    明顯的能力障礙，個案自我照顧能力呈明顯不足，個案的精
    神狀態應達不能為意思表示或受意思表示。【鑑定判定】(1)
    基於受鑑定人有其他心智缺陷（頭部外傷後遺症合併失智症
    ），其程度重大不能管理處分自己的財產，且回復之可能性
    低。(2)其心智缺陷之程度係不能為意思表示或受意思表示，
    可為監護宣告。」等語，有本院訊問筆錄及成年監護鑑定書
    在卷可佐。綜上所述，本件相對人甲○○因心智缺陷，已達
    不能為意思表示或受意思表示之程度，爰依法宣告甲○○為
    受監護宣告之人。
四、再按受監護宣告之人應置監護人；法院為監護之宣告時，應
    依職權就配偶、四親等內之親屬、最近一年有同居事實之其
    他親屬、主管機關、社會福利機構或其他適當之人選定一人
    或數人為監護人，並同時指定會同開具財產清冊之人；法院
    選定監護人時，應依受監護宣告之人之最佳利益，優先考量
    受監護宣告人之意見，審酌一切情狀，並注意下列事項：一
    受監護宣告之人之身心狀態與生活及財產狀況。二受監護宣
    告人與其配偶、子女或其他共同生活之人間之情感狀況。三
    監護人之職業、經歷、意見及其與受監護宣告之人之利害關
    係。四法人為監護人時，其事業之種類與內容，法人及其代
    表人與受監護宣告之人之利害關係。修正後之民法第1110條
    、第1111條第1項、第1111條之1定有明文。查受監護宣告之
    人甲○○之配偶許好樣、長子錦和已於97年5月12日、
    95年8月16日死亡，聲請人乙○○為甲○○之女兒，此有除
    戶謄本、戶籍謄本在卷供參，雙方份屬父女，關係密切，且
    聲請人乙○○有意願擔任甲○○之監護人，加以受監護宣告
    之人甲○○之其餘子女淑娥亦同意由聲請人擔任監護人，
    此有本院訊問筆錄、同意書、印鑑證明在卷可考，本院綜參
    上情，認由聲請人乙○○負責護養及照顧甲○○並管理其財
    產，應能符合甲○○之最佳利益，自屬適當之人選，以此，
    爰選定聲請人乙○○為甲○○之監護人。又關於會同開具財
    產清冊之人部分，茲審酌淑娥為受監護宣告之人甲○○之
    長女，亦有淑娥之戶籍謄本在卷可憑，淑娥於本件監護
    宣告事件，與甲○○亦無利害關係，則由淑娥擔任會同開
    具財產清冊之人並無不妥，爰併指定關係人淑娥為會同開
    具財產清冊之人。
五、依民事訴訟法第608條第1項，裁定如主文。
中    華    民    國    99    年    9     月    8     日
                  家事法庭  法  官  林富郎
以上正本證明與原本無異。
如不服本裁定關於選定監護人及指定會同開具財產清冊之人等部
分，應於送達後十日內向本院提出抗告狀（附具繕本），並繳納
抗告費新臺幣壹仟元；其餘關於宣告監護之部分，不得抗告。
中    華    民    國    99    年    9     月    8     日
                            書記官  劉毓如

司法院資訊處製作；財團法人民間司法改革基金會備份。
